臺中高等行政法院判決　　　　　　　　　　　　　　　九十三年度簡字第一二四號
　　原　　　告　甲○○
　　被　　　告　彰化縣政府
　　代　表　人　乙○○
右當事人間因就業服務法事件，原告不服行政院勞工委員會中華民國九十三年五月十
七日勞訴字第０九三０００八二九九號訴願決定，提起行政訴訟。本院判決如左︰
　　主  文
原告之訴駁回。
訴訟費用由原告負擔。
    事  實  及  理  由
一、緣原告非法容留逾期居留之越南籍外僑阮茄貝 NGUYEN CA BOI（女性、護照號碼
    ：A0000000B）於彰化縣伸港鄉○○村○○路四十一號越南西施小吃部內
    ，從事端小菜、拿毛巾給客人之工作，案經彰化縣警察局和美分局查獲，並以九
    十二年九月八日和警外字第０九二０００二七六八號函移被告，被告爰於九十三
    年一月五日開立府勞就字第０九二０二五０四一八號罰鍰處分書，以違反就業服
    務法第四十四條，並依同法第六十三條第一項規定處罰鍰新臺幣十五萬元。原告
    不服，提起訴願，亦遭駁回，而提起本件行政訴訟。
二、本件原告起訴意旨略以：原告確實未曾僱用越南籍外僑阮茄貝，被告於本件處分
    書中對於受處分人所為之指控，均與事實不符，亦不實在。原告聽本案承辦員警
    之陳述，該外籍人士阮茄貝係在原告所開設小吃店外面附近之馬路上為警所逮捕
    ，足見當時阮茄貝並未在原告所開設之店內；換言之，阮茄貝當時根本未在原告
    之店內，更未受僱於原告，則何來有原處分所認從事端小菜、拿毛巾給客人之情
    事？原告既未僱用、亦未容留阮茄貝於店內工作，原告未有任何違反就業服務法
    第四十四條規定之情事，又因原告是越南籍新娘，不諳台灣法令，更不懂中文（
    只會寫自己姓名），警訊筆錄之自白不正確。原處分違法，請求撤銷訴願決定及
    原處分。
三、按「除本法另有規定外，外國人未經雇主申請許可，不得在中華民國境內工作。
    」、「任何人不得非法容留外國人從事工作。」、「違反第四十四條或第五十七
    條第一款、第二款規定者，處新臺幣十五萬元以上七十五萬元以下罰鍰。五年內
    再違反者，處三年以下有期徒刑、拘役或科或併科新臺幣一百二十萬元以下罰金
    。」分別為就業服務法第四十三條、第四十四條及第六十三條第一項所明定。次
    按行政院勞工委員會九十一年九月十一日勞職外字第０九一０二０五六五五號函
    釋：「查『就業服務法』（以下簡稱本法）第四十四條規定：『任何人不得非法
    容留外國人從事工作。』係指『自然人或法人』與外國人間雖無聘僱關係，但有
    未依本法及相關法令規定申請許可，即容許外國人停留於某處所為其從事勞務提
    供或工作事實之行為而言。…」該一函釋與就業服務法相關規定意旨，亦屬相符
    ，行政機關於適用時，自得予以援用。
四、查本件原告非法容留逾期居留之越南籍外僑阮茄貝 NGUYEN CA BOI（女性、護照
    號碼：A0000000B）於彰化縣伸港鄉○○村○○路四十一號越南西施小吃
    部內，從事端小菜、拿毛巾給客人之工作，經彰化縣警察局和美分局查獲等情，
    業經原告於九十二年八月三十一日之警訊供述：「（問該越南籍女子阮茄貝所指
    之越南西施小吃部是誰開設？老闆是誰？住址為何？）該越南西施小吃部是我開
    設的，老闆是我，該地址是彰化縣伸港鄉○○村○○路四十一號。」、「（問該
    名越南籍女子阮茄貝是於何時至妳店裡工作？其工作性質為何？）該女子阮茄貝
    是於九十二年八月二十二日開始到我店裡工作，其工作是擔任小妹工作，性質是
    端小菜及拿毛巾給客人。」、「（問為何妳會僱用阮茄貝？）因為她告訴我，她
    在越南的媽媽生病，我看她可憐才僱用她。」、「（問為何警方查獲阮茄貝時她
    不在店裡？）因為在警方查獲阮茄貝之前我和店裡客人發生吵架，所以我提早叫
    她們下班，可能她在附近等計程車才被警方查獲。」、「（問妳店裡有無申請營
    業登記證？懂不懂中文？）沒有。我大概都會看懂，因為我學中文一、二年了。
    」等情明確，核與越南籍外僑阮茄貝 NGUYEN CA BOI於九十二年八月三十日之警
    訊證述：「（問妳是於何時？何地？為警方查獲？）我是於九十二年八月三十日
    十八時四十分在伸港鄉○○村○○路四十六號前為警方盤查時查獲。」、「（問
    妳於何時？何地？開始工作？）我是於九十二年八月二十二日開始在彰化縣伸港
    鄉○○村○○路四十一號由阿鈴（甲○○63、10、30、Ｚ000000000住彰化市○○
    里○○路六十五巷九號）開設的越南西施小吃部工作。」、「（問妳在該越南西
    施小吃部做何工作？薪資如何計算？）我是在該越南西施小吃部做小妹的工作，
    例如送毛巾給客人或拿酒及小菜給客人，老闆沒有支付我薪水，我賺的只有客人
    給我的小費。」、「（問警方今日是在何處查獲妳？為何？）今日警方是在彰化
    縣伸港鄉○○村○○路四十六號前查獲我，因為今日店老闆跟一名男子吵架，我
    跑到路上，剛好有警察前來盤問我，才知道我逾期居留及非法工作。」等情節相
    符，復有原告之名片及其營業場所之照片二紙附於原處分卷可稽。是原告有前開
    違章事實，已堪採認。被告機關予以裁罰，自屬有據。原處分就原告違法事實、
    處分理由、法令依據均已詳載，原告所辯原處分未說明處分所憑理由、所憑證據
    有瑕疵，原處分與事實不符云云，均非可採。又任何人皆不可以不知法律阻卻違
    法，原告辯稱不諳台灣法令及中文，亦不足為其免責之理由。
五、綜上所述，本件被告原處分認原告有就業服務法第四十四條違章之行為，依同法
    第六十三條第一項予以處罰最低額度罰鍰，於法尚難認有違誤，訴願決定予以維
    持，亦無不合。原告提起本件訴訟請求撤銷原處分及訴願決定，自為無理由，應
    予駁回，並不經言詞辯論為之；原告其餘陳述及主張，經核，均不足以影響本件
    判決之結果，不予一一論述，附此敘明。
據上論結，本件原告之訴為無理由，依行政訴訟法第二百三十三條第一項、第二百三
十六條、第一百九十五條第一項後段、第九十八條第三項前段，判決如主文。
中　　華　　民　　國     九十三     年      七      月      二十八      日
                 臺 中 高 等 行 政 法 院   第 四 庭
                                         法  官　黃　淑　玲
右正本證明與原本無異。
如不服本判決，應於判決送達後二十日內，以本訴訟事件所涉及之法律見解具有原則
性者，始得向本院提出上訴狀並表明上訴理由，經最高行政法院許可，否則不得上訴
；如於本判決宣示後送達前提起上訴者，應於判決送達後二十日內補提上訴理由書（
均應依對造人數提出繕本）。提起上訴應預繳送達用雙掛號郵票三九○元（三十四元
及五元郵票各十份)。
中　　華　　民　　國     九十三     年      七      月      二十八      日
　　　　　　　　　　　　　　　　　　 法院書記官　許  巧  慧
